【裁判字號】    98,交聲,909
【裁判日期】    980317
【裁判案由】    聲明異議
【裁判全文】
臺灣臺中地方法院交通事件裁定         98年度交聲字第909號
原處分機關  交通部公路總局臺中區監理所豐原監理站
異  議  人
即受處分人  甲○○
上列受處分人因違反道路交通管理處罰條例案件，對於交通部公
路總局臺中區監理所豐原監理站於民國98年3月5日所為之裁決（
豐監稽違字第裁63－G9H005409號裁決書）聲明異議，本院裁定
如下：
    主  文
原處分撤銷。
甲○○在設有禁止停車標線之處所停車，處罰鍰新臺幣玖佰元。
    理  由
一、原處分機關略以：異議人即受處分人甲○○駛車牌號碼6L－
    0592號自用小客車，於民國97年12月29日10時52分在臺中市
    ○○路309號處，因「在設有禁止停車標線之處所停車」之
    違規，為臺中市警察局第四分局員警以其有違反道路交通管
    理處罰條例第56條第1項第4款規定之行為，而以中市警交字
    第G9H005409號舉發違反道路交通管理事件通知單當場製單
    舉發。原處分機關於98年3月5日，依違反道路交通管理處罰
    條例第56條第1項第4款之規定，裁處罰鍰新台幣900元，並
    記駕駛人違規點數1點等語。
二、本件受處分人聲明異議意旨略以：伊為接回剛出生的嬰兒，
    於97年12月29日駕駛6L－0592號自用小客車在臺中市○○路
    309號診所門前停車，該處為黃線，可臨停但人員須在場，
    伊進去辦理出院手續、繳還診所遙控器，伊母在停車現場，
    ，員警出現時伊母及診所管理員均向員警告知伊係為接新生
    兒回家，方暫停於黃線區，請員警不要開單，員警照相開單
    係職責所在，但伊暫停亦係無可奈何，是否看在情理法份上
    ，取消罰單，爰聲明異議等語。
三、按按「汽車駕駛人停車時，有下列情形之一者，處新臺幣六
    百元以上一千二百元以下罰鍰：... 四、在設有禁止停車標
    誌、標線之處所停車。」道路交通管理處罰條例第56條第1
    項第4款定有明文。而依道路交通管理事件統一裁罰基準表
    規定，小客車違反該款規定，於期限內繳納或到案聽候裁決
    者，裁罰新臺幣900元（最低額）。
四、經查，本件受處分人駕駛車牌號碼6L－0592號自用小客車，
    於上開時、地，因在設有禁止停車標線之處所停車之違規，
    為臺中市警察局第四分局員警以其有違反道路交通管理處罰
    條例第56條第1項第4款規定之行為舉發違規等情，此有G9H0
    05409號舉發通知單一紙及豐監稽違字第裁63－G9H005409號
    裁決書一份等在卷可稽，受處分人不爭執違規事實，而以伊
    係為接回剛出生嬰兒，於診所門前黃線暫時臨停等語，然：
(一)、按「汽車停車時，應依下列規定：... 四、設有禁止停車標
    誌、標線之處所不得停車」。又「標線依其型態原則上分類
    如左：一、線條以實線或虛線標繪於路面或緣石上，用以管
    制交通者，原則上區分如左：(四)黃實線設於路側者，用以禁
    止停車；設於中央分向島兩側者，用以分隔對向車流」、「
    禁止停車線，用以指示禁止停車路段，以劃設於道路緣石正
    面及頂面為原則，無緣石之道路得標繪於路面上，距路面邊
    緣以三○公分為度」、「本標線為黃實線，線寬除設於緣石
    正面者以緣石高度為準外，其餘皆為一○公分」、「本標線
    禁止時間為每日上午七時至晚間八時，如有延長或縮短之必
    要時，應以標誌及附牌標示之」。道路交通安全規則第112
    條第1項第4款及道路交通標誌標線號誌設置規則第149條第1
    項第1款第4目、第168條第1項、第2項、第4項分別定有明文
    。故路側設有黃實線者，係指示該路段原則上於每日上午七
    時至晚間八時禁止停車，本案違規時間係上午10時52分許，
    依上開規定，乃禁止停車之時段，受處分人自不得將車輛停
    放於該路段。
(二)、雖受處分人辯稱伊係為接回新生兒、辦理出院手續、繳還診
    所遙控器，而暫停於診前黃線區，然其並非因產婦陣痛求診
    而有緊急避難情狀，且依道路交通管理處罰條例第3條第9款
    「臨時停車：車輛因上、下人、客，裝卸物品，其引擎未熄
    火，停止時間未滿三分鐘，保持立即行駛之狀態」之規定，
    臨時停車有其停車目的、引擎狀態、停止時間之限制，非可
    恣意解釋認定，查本案受處分人將車輛停放於診所黃線區並
    非為上、下人、客，裝卸物品，且歷經舉發員警拍照存證、
    伊母及診所管理員告知員警係為接新生兒，請不要開單等情
    ，受處分人猶未現身移車，復依一般情理，辦理新生兒及產
    婦出院手續，甚難在三五分鐘內完成，此足推定受處分人將
    車輛停放診所黃線區之時間，前後應已逾三分鐘，則受處分
    人既非為上、下人、客，裝卸物品，停車時間又逾三分鐘，
    均與臨時停車之義迥然不符，不得逕認係交通法規上所指之
    臨時停車，受處分人恐係混淆「停車」與「臨時停車」二者
    之定義，自無由據予免除其罰責。綜上所述，
    本件聲明異議為無理由，應予駁回。惟違反道路交通管理處
    罰條例第56條第1項第4款之行為，依法並無須加記違規點數
    ，原處分機關疏未注意，除裁處受處分人罰鍰新台幣900元
    外，並贅記駕駛人違規點數1點，自屬不當，從而，豐原監
    理站上開裁決處分，應予以撤銷，由本院改諭知如主文第2
    項所示之處罰
五、據上論斷，應依道路交通管理處罰條例第87條第2項，道路
    交通案件處理辦法第20條規定，裁定如主文。
中    華    民    國    98    年    3     月    17    日
                          交通法庭    法  官  洪堯讚
上正本證明與原本無異。
如不服本裁定，應於送達後5日內，向本院提出抗告狀。
                                      書記官  沈慧玲
中    華    民    國    98    年    3     月    17    日


司法院資訊處製作；財團法人民間司法改革基金會備份。
